臺灣雲林地方法院交通事件裁定　　　　　　　　　　九十三年度交聲字第一六號
　　原處分機關　交通部公路總局嘉義區監理所雲林監理站
　　異　議　人
　　即受處分人　漢聲科技社
　　代　表　人　乙○○
右列受處分人因違反道路交通管理處罰條例案件，對於交通部公路總局嘉義區監理所
雲林監理站於民國九十三年四月十五日所為之處分（案號：雲監五字第裁七二－ＫＡ
Ｄ一八九一七０號），聲明異議，本院裁定如左：
    主  文
異議駁回。
    理  由
一、按「汽車駕駛人，行車速度，超過規定之最高時速者，處新臺幣一千二百元以上
    二千四百元以下罰鍰」、「汽車駕駛人，駕駛汽車有違反本條例之行為，經交通
    勤務警察或依法令執行交通稽查任務人員制止時，不聽制止或拒絕停車接受稽查
    而逃逸者，除按各該條所規定之罰鍰處罰外，處新台幣三千元以上六千元以下罰
    鍰」，道路交通管理處罰條例第四十條第一項、第六十條第一項分別定有明文。
    又「汽車違反道路交通管理事件有不服指揮稽查逃逸情形，當場不能或不宜攔截
    製單舉發者，得逕行舉發之；前項逕行舉發，應記明車輛牌照號碼、車型等可資
    辦別之資料，查明汽車所有人姓名、住址，並以該汽車所有人為被通知人製單舉
    發之」、「逕行舉發違反道路交通管理事件，經汽車所有人依通知單之應到案日
    期前到案，並告知違規駕駛人姓名、身分證統一編號及住址者，處罰機關應即另
    行通知違規駕駛人到案依法處理；逾應到案日期，處罰機關應依本條例第十五條
    第三項規定處罰該汽車所有人」違反道路交通管理事件統一裁罰標準及處理細則
    第二十三條第一項第四款、第二項，第二十四條亦有明文。再者，「人民違反法
    律上之義務而應受行政罰之行為，法律無特別規定時，雖不以出於故意為必要，
    仍須以過失為其責任條件。但應受行政罰之行為，僅須違反禁止規定或作為義務
    ，而不以發生損害或危險為其要件者，推定為有過失，於行為人不能舉證證明自
    己無過失時，即應受處罰」大法官釋字第二七五號復明白揭示。
二、本件異議意旨略以：聲明異議人工作地在羅東、住居所亦係宜蘭縣羅東鎮○○路
    六０號十一樓之一。受處分人所有漢聲科技社Ｙ七－二一四九自小客車，並無於
    舉發通知單所記載時、地行駛之事實，雲林縣警察局逕行告發員警，空言舉發，
    並無切確證據得證明受處分人有如該舉發通知單所載違規情事，本件違規車號係
    記載錯誤。本件舉發既係經由雷達測速器測得違規時速為七五公里，則應留存有
    雷達測速照相，為舉發憑證。又舉發通知單所載違規時間九十三年一月三日下午
    七時十二分，係冬日黑夜時分，舉發違規地點為彰雲大橋南端，該路段無照明等
    情，舉發員警當不可能以肉眼即能測得違規車輛之行車速度及違規車號，雲林縣
    警察局雲警交字第０九三０００三三二三號函暨違規通知單上所載受處分人所有
    漢聲科技社Ｙ七－二一四九自小客車資料，應係舉發員警事後憑其誤認之車號調
    取監理機關檔案資料予以添載者，其無證據力可言，爰依法聲請撤銷原處分等語
    。
三、經查：
  (一)證人即執勤員警甲○○於本院庭訊時結證稱：「如果是採機動不定點的方式攔停
    的話，因為沒有拍照機器，只有測速機器，所以就沒有照片，照片只有測速固定
    桿才有，測速機器只有當時會顯示速度，並不留下紀錄，也不會有紀錄單，所以
    我們是依據測速機器顯示的速度來攔停的。我同事有看到車牌，我坐在車上也有
    看到車牌，因為他車子後面有噴大字的車牌，號碼在上面，所以我有將車牌號碼
    抄寫在紙上，也有寫速度及時間，那張紙放在隊部那裡。因為當時巡邏車的大燈
    有開啟，同事的指揮棒也有手電筒的功能，可以照車後面的車牌，所以有看到」
    等語（詳見本院卷第三一頁之九十三年六月十四日訊問筆錄），及其於另日之庭
    訊時結證稱：「《法官問：是否車種、顏色是親眼所見？》我有看到車子旁邊有
    噴公司行號的字；我與另一位同事有看到車牌號碼、及公司行號，所以才有註記
    ，註記完後，才向隊上查詢；另一位同事所看到的車牌號碼與我所看到的是一樣
    的。《法官問：註記公司行號是註記在何處？》是註記在剛剛的舉發單背面。車
    牌號碼及公司行號都是看到之後馬上去寫上去的，至於其他資料則是向隊上查詢
    後才寫的。《法官問：舉發單是寫在哪一本單子上？》是同一本，是在註記資料
    後面的單子上。《法官問：為何舉發單與註記資料是寫在不一樣的地方？》當時
    是先跟隊上查詢資料，然後回到隊上才寫舉發單的，所以位置才會不一樣。《法
    官問：當時你所看到的字，是否與照片上所顯示的一樣？》當時所看到的字比較
    小，全名寫的比較長；車號是寫在後面車斗上，但異議人沒有照到後面。至於為
    何公司名稱會與照片上所顯示的會不一樣，可能是異議人有很多部車的關係。當
    時是先看到車旁的公司行號，然後才再看到車後寫在車斗上的車號。《法官問：
    當時你所看到的全名是寫什麼？》全名當時是寫『漢聲（股）科技社』，和我之
    前所提出的舉發資料影本是一樣的。《法官問：你當初是否有看到車子是什麼顏
    色？》是藍色的。《法官問：是否有可能抄錯車牌號碼？》不可能，因為車子後
    面的車斗所噴的車牌號碼比車牌的字還要大，所以看的很清楚，不可能抄錯；且
    同事所看到的與我所看的車牌號碼是一模一樣的。」等語（詳見本院九十三年九
    月二日訊問筆錄），並以佐卷附註記本件違規車輛之舉發通知單背面（見本院卷
    第四二頁）。足認本件違規車輛確係藍色，且車號為Ｙ七－二一四九之自小客車
    ，應堪明確。至於違規車輛之全名在違規舉發通知單背面附註之名稱係「漢聲（
    股）科技社」，何以與異議人所提出之公司名稱為「漢聲科技」不同，因其違規
    時間距本院開庭時異議人所提照片之時間，已半年有餘，其車輛噴漆名稱何以不
    同，實不影響本件違規事件之舉發。
  (二)又本件違規係採機動不定點之方式攔停，沒有拍照機器，只有測速機器，超速照
    片只有測速固定桿才有，測速機器只有當時會顯示速度，並不會留下紀錄，也不
    會有紀錄單，更沒有照片等情，業經證人甲○○於本院庭訊時結證無訛（詳見本
    院卷第三一頁）。是以，本件違規舉發之經過既經執勤員警甲○○結證詳述如前
    ，且異議人所舉之臺灣銀行送金簿存根、貨件追蹤查詢號碼等文件，其日期分別
    為九十二年十二月三十一日、九十二年十一月二十六日、九十三年一月十二日、
    九十三年三月九日等情，實不足以證明該文件係其親自所為，縱為異議人親自為
    之，其日期亦非本件違規日之九十三年一月三日，依異議人所舉之上開證據實難
    以認定本件舉發通知單上之違規日期，異議人並不在雲林縣境內，亦難憑此遽認
    本件舉發有何違法之處。揆諸上開說明，本件逕行舉發既已明確記載車號、車型
    及「漢聲（股）科技社」等可資辦別之資料，雖無照片可佐，而異議人又不能舉
    證證明自己無過失，自應處罰汽車所有人，本件逕行舉發並無違誤，異議人之聲
    明異議為無理由，應予駁回。
四、末按「法官被聲請迴避者，除因急速處分或以第十八條第二款為理由者外，應即
    停止訴訟程序」、「聲請法官迴避經裁定駁回者，得提起抗告」、「抗告無停止
    執行裁判之效力。但原審法院於抗告法院之裁定前，得以裁定停止執行」、「抗
    告法院得以裁定停止裁判之執行」，刑事訴訟法第二十二條、第二十三條、第四
    百零九條第一項、第二項分別定有明文。本件違反道路交通管理處罰條例案件聲
    明異議之庭訊時，異議人認本法官審理不公，聲請法官迴避，惟業經本院以九十
    三年交聲字第一三三號駁回其聲請，有該裁定書附卷可參（見本院卷第四五頁）
    。雖異議人對之提起抗告，嗣後又具狀表明希望停止本件審理，惟揆諸前開規定
    ，該法官迴避之聲請既經本院駁回，而抗告又無停止執行裁判之效力，為免本件
    之訴訟停滯未結，爰依法裁定，附此敘明。
據上論斷，應依道路交通管理處罰條例第八十七條第二項、道路交通案件處理辦法第
十九條，裁定如主文。
中      華      民      國      九十三      年      九    月    十五    日
                                         臺灣雲林地方法院交通法庭
                                             法  官  李  淑  惠
右正本證明與原本無異
如不服本裁定應於送達後五日內向本院提出抗告狀
                                             書記官  徐  基  典
中      華      民      國      九十三      年      九    月    十五    日
